臺灣桃園地方法院刑事判決　　　　　　　100年度訴字第435號
公　訴　人　臺灣桃園地方法院檢察署檢察官
被　　　告　許世明
指定辯護人　本院公設辯護人陳瑞明
上列被告因強盜等案件，經檢察官提起公訴（100 年度偵字第13
277 號），本院判決如下：
    主  文
許世明所犯如附表所示之罪，均累犯，各處如附表主文欄所示之
刑。應執行有期徒刑捌年捌月。扣案之扳手及軍刀各壹把，均沒
收。
    事  實
一、許世明前於95年間因加重竊盜案件，經臺灣高等法院以95年
    度上易字第2487號判決判處應執行有期徒刑3 年1 月確定，
    於97年12月3 日縮刑期滿假釋出監，假釋期間付保護管束，
    甫於98年6 月18日保護管束期滿，假釋未經撤銷視為已執行
    完畢（於本案構成累犯）。詎其猶不知悔改，竟意圖為自己
    不法所有，基於竊盜犯意，於附表編號1 所示時、地，以附
    表編號1 所示方式，竊取附表編號1 所示被害人財物得手，
    另意圖為自己不法所有，基於強盜犯意，分別於附表編號2
    至6 所示之時、地，以附表編號2 至6 所示方法，強盜附表
    編號2 至6 所示被害人等之財物得手。嗣於100 年5 月14日
    下午10時30分許，在桃園縣桃園市○○○街53之1 號10樓「
    花開富貴社區」前為警查獲，並當場扣得許世明所有，供附
    表編號1 竊盜犯罪所用之扳手及附表編號2 至6 強盜所用之
    軍刀各1 把。許世明為警查獲後，在未被有偵查犯罪權限之
    機關或公務員發覺上開附表編號5 之犯罪事實前，主動向查
    獲警員自首坦承該犯罪事實，進而接受裁判。
二、案經許世明自首及桃園縣政府警察局桃園分局報請臺灣桃園
    地方法院檢察署檢察官偵查起訴。
    理  由
一、證據能力部分：
  (一)按被告之自白，非出於強暴、脅迫、利誘、詐欺、疲勞訊問
    、違法羈押或其他不正之方法，且與事實相符者，得為證據
    ；被告陳述其自白係出於不正之方法者，應先於其他事證而
    為調查，該自白如係經檢察官提出者，法院應命檢察官就自
    白之出於自由意志，指出證明之方法，刑事訴訟法第156 條
    第1 項、第3 項定有明文。準此，被告、辯護人對檢察官所
    提渠於警詢時及偵查中之供述，其證據能力並無意見，復本
    院亦查無有何顯然不正之方法取得情事，而悖於其自由意志
    ，是被告前開供述得為證據，合先敘明。
  (二)次按被告以外之人（包括證人、鑑定人、告訴人、被害人及
    共同被告等）於審判外之陳述雖不符刑事訴訟法第159 條之
    1 至之4 等4 條之規定，而經當事人於審判程序同意作為證
    據，法院審酌該言詞陳述或書面陳述作成時之情況，認為適
    當者，亦得為證據；當事人、代理人或辯護人於法院調查證
    據時，知有刑事訴訟法第159 條第1 項不得為證據之情形，
    而未於言詞辯論終結前聲明異議者，視為有前項之同意，同
    法第159 條之5 定有明文。立法意旨在於傳聞證據未經當事
    人之反對詰問予以核實，原則上先予排除。惟若當事人已放
    棄反對詰問權，於審判程序中表明同意該等傳聞證據可作為
    證據；或於言詞辯論終結前未聲明異議，基於尊重當事人對
    傳聞證據之處分權，及證據資料愈豐富，愈有助於真實發見
    之理念，且強化言詞辯論主義，使訴訟程序得以順暢進行，
    上開傳聞證據亦均具有證據能力。查本件下列所引用之被告
    以外之人於審判外之陳述，因公訴人、被告、辯護人均表示
    不爭執其證據能力，復本院認其作成之情形並無不當情形，
    經審酌後認為適當，故前開審判外之陳述得為證據，併此敘
    明。
  (三)另本院以下所引用之非供述證據，均與本件事實具有自然關
    聯性，且核屬書證、物證性質，又查無事證足認有違背法定
    程序或經偽造、變造所取得等證據排除之情事，復經本院依
    刑事訴訟法第164 條、第165 條踐行物證、書證之調查程序
    ，況公訴人及被告、辯護人對此部分之證據能力亦均不爭執
    ，是堪認均有證據能力。
二、上開犯罪事實，迭經被告於警詢、偵訊、本院羈押訊問庭、
    準備程序乃至審理時均坦承不諱（100 年度偵字第13277 號
    卷第7 至10頁、第75至77頁、第91至93頁；100 年度聲羈字
    第325 號卷第8 頁；本院卷第12至13頁、第27至28頁、第77
    頁），核與證人鍾正一之證述（100 年度偵字第13277 號卷
    第17頁）、證人陳慈綺之證述（100 年度偵字第13277 號卷
    第21頁）、證人吳佩倫之證述（100 年度偵字第13277 號卷
    第22至23頁、第24頁）、證人王亮盈之證述（100 年度偵字
    第13277 號卷第25至27頁、第28至29頁）、證人莊思菡之證
    述（100 年度偵字第13277 號卷第31頁、第32至33頁、第35
    至36頁）、證人陳穎之證述（100 年度偵字第13277 號卷第
    37至39頁、第40至41頁）情節相符，並有桃園縣政府警察局
    桃園分局偵查隊扣押筆錄暨扣押物品目錄表（100 年度偵字
    第13277 號卷第42至43頁、第44至45頁）、贓物認領保管單
    （100 年度偵字第13277 號卷第18頁、第30頁）、門號0000
    000000號行動電話基本資料暨雙向通聯記錄（100 年度偵字
    第13277 號卷第47頁、第50至53頁）、監視器翻拍照片及蒐
    證照片共32張（100 年度偵字第13277 號卷第55至70頁）附
    卷可稽，並有扳手及軍刀各1 把扣案可佐，及被告犯案時所
    穿戴之球鞋及手套各1 雙、半罩式安全帽及口罩各1 個等物
    為證，堪認被告任意性之自白與事實相符，本件事證明確，
    被告犯行洵堪認定，應依法論科。
三、按刑法第321 條第1 項第3 款之攜帶兇器竊盜罪，係以行為
    人攜帶兇器竊盜為其加重條件，此所謂兇器，其種類並無限
    制，凡客觀上足對人之生命、身體、安全構成威脅，具有危
    險性之兇器均屬之，且祇須行竊時攜帶此種具有危險性之兇
    器為已足，並不以攜帶之初有行兇之意圖為必要（最高法院
    79年台上字第5253號判例意旨參照）。次按強盜罪之成立，
    以意圖為自己或第三人不法之所有，施以強暴、脅迫、藥劑
    、催眠術或他法，至使不能抗拒而取他人之物或使其交付者
    為構成要件。所稱「至使不能抗拒」係指行為人所施之強暴
    、脅迫等不法行為，在事實上，已達於使被害人無法抗拒或
    不能抗拒之程度而言；強盜罪之強暴、脅迫，祇須抑壓被害
    人之抗拒或使被害人身體上、精神上處於不能抗拒之狀態為
    已足，其暴力縱未與被害人身體接觸，仍無礙於強盜罪責之
    成立；析言之，所謂強暴、脅迫手段，祇須足以壓抑被害人
    之抗拒，使其喪失意思自由為已足，縱令被害人實際無抗拒
    行為，仍於強盜罪之成立，不生影響（最高法院92年度台上
    字第4240號判決意旨參照）；亦即就當時之具體事實，予以
    客觀之判斷，足使被害人身體上或精神上達於不能或顯難抗
    拒之程度而言（最高法院100 年度台上字第2751號、99年度
    台上字第4069號、第1059號判決意旨參照）。
四、查本件被告為附表編號1 所示之犯行時，所使用之扳手1 支
    ，為質地堅硬之金屬製品，客觀上足以對人之生命、身體、
    安全構成威脅，具有危險性，自屬兇器，是核被告就附表編
    號1 所為，係犯刑法第321 條第1 項第3 款之攜帶兇器之加
    重竊盜罪；另依附表編號2 至6 犯罪手法可知，被告作案時
    間均為凌晨四下無人之際，犯案對象均擇單一落單女子，並
    持客觀上足對人之生命、身體、安全構成威脅之兇器軍刀1
    把，依客觀情況顯見被害人等當下均無法立即向他人求救，
    且存有致使生命、身體危害之兇器於現實威脅，足認被告強
    暴、脅迫手段，足以壓抑被害人等之抗拒，使其喪失意思自
    由，致生渠等身體上、精神上處於不能抗拒之狀態，縱被害
    人等無實際抗拒之行為，依上開判決意旨，仍無礙被告強盜
    罪之成立，故被告就附表編號2 至6 所為，均係犯刑法第33
    0 條第1 項之攜帶兇器之加重強盜罪。被告就上開1 次加重
    竊盜、5 次加重強盜犯行，犯意各別，行為互殊，應予分論
    併罰。
五、又被告有事實欄所載罪刑宣告及刑之執行完畢情形，此有臺
    灣高等法院被告前案紀錄表1 份在卷可考，其於前案有期徒
    刑執行完畢後，5 年以內故意再犯本件有期徒刑以上刑之罪
    ，均為累犯，所犯上開數罪，均應依刑法第47條第1 項規定
    加重其刑。再按刑法第62條之所謂發覺，係指有偵查犯罪職
    權之公務員已知悉犯罪事實與犯罪之人而言，而所謂知悉，
    固不以確知其為犯罪之人為必要，但必其犯罪事實，確實存
    在，且為該管公務員所確知，始屬相當。如犯罪事實並不存
    在而懷疑其已發生，或雖已發生，而為該管公務員所不知，
    僅係推測其已發生而與事實巧合，均與已發覺之情形有別（
    最高法院75年度台上字第1634號判例意旨參照）；又刑法第
    62條所謂發覺，固非以有偵查犯罪權之機關或人員確知其人
    犯罪無誤為必要，而於對其發生嫌疑時，即得謂為已發覺；
    但此項對犯人之嫌疑，仍須有確切之根據得為合理之可疑者
    ，始足當之，若單純主觀上之懷疑，要不得謂已發生嫌疑（
    最高法院72年度台上字第641 號判例意旨參照）。指定辯護
    人為被告辯稱：被告於100 年5 月14日因另案通緝遭警查獲
    後，主動供出附表編號2 至6 之犯行，應均符合自首要件，
    惟查，被告係於第二次警詢筆錄時（100 年5 月15日中午12
    時46分起至14時28分止）坦承上開所有犯行，就附表編號2
    、3 、4 、6 犯行，被害人報案時間均早於被告坦承犯行之
    時間點，且附表編號3 、4 、6 三位被害人均指明被告犯案
    時騎乘懸掛MM7-488 號車牌號碼之重機車，而附表編號2之
    被害人報案時雖未指明被告騎乘機車之車號，然因其與附表
    編號6 之被害人受雇於同一檳榔攤負責人，其於報案時已陳
    明經調閱監視錄影畫面結果與附表編號6 屬同一人所為，故
    亦足判斷附表編號2 之強盜案亦為被告所犯，故警方於100
    年5 月14日晚間查獲被告並起獲失竊之車牌MM7-488 號時，
    即可合理懷疑被告有涉犯附表編號2 、3 、4 、6 之犯行，
    依上開判例意旨，此已非屬「未發覺之罪」，故此部分犯行
    自與自首要件不符。至附表編號5 犯行，依被害人莊思菡於
    警詢與承辦員警洪國鈞於偵訊中之陳述，可知被害人報案與
    被告經查獲當時，均無足夠確切根據得對被告涉犯本件犯行
    產生合理懷疑，故被告向承辦員警坦承涉犯本件犯行時，符
    合向該管公務員告知「未經發覺之罪」之自首要件，應依刑
    法第62條前段規定減輕其刑，並依法先加後減之。
六、爰審酌被告前有竊盜及加重竊盜前科之素行，其年值盛壯，
    智識程度並無明顯不足之情形，竟不循正當方式憑恃己力而
    供生活之需，任意竊取他人物品，不尊重他人財產權利，法
    治觀念顯有偏差，復又因缺錢花用，即持軍刀強盜他人財物
    ，嚴重危害人身安全及社會秩序，惡性非輕，惟考量被告於
    犯後已坦承犯行之犯後態度，暨已得部分被害人之諒解並與
    之成立調解等一切情狀，分別量處如附表主文欄所示之刑，
    並定其應執行之刑，以資懲儆。又扣案之扳手及軍刀各1 把
    ，均為被告所有，前開扳手係犯附表編號1 竊取車牌所用之
    物，另軍刀乃係持以犯附表編號2 至6 強盜被害人等所用之
    物，均屬被告犯案直接所用之工具，均應依刑法第38條第1
    項第2 款之規定宣告沒收；至扣案之球鞋及手套各1 雙、半
    罩式安全帽及口罩各1 個，僅屬被告所穿戴之物品，尚難認
    係屬供本案犯罪所用之物，亦非違禁物，爰不就此部分另為
    沒收之宣告，附此敘明。
據上論斷，應依刑事訴訟法第299 條第1 項前段、刑法第321 條
第1 項第3 款、第330 條第1 項、第47條第1 項、第62條前段、
第38條第1 項第2 款、第51條第5 款，判決如主文。
本案經檢察官梁光宗到庭執行職務。
中    華    民    國   100    年    8     月    12    日
                    刑事第六庭審判長法  官  黃翊哲
                                    法  官  陳德池
                                    法  官  游智棋
以上正本證明與原本無異。
如不服本判決應於收受判決後10日內向本院提出上訴書狀，並應
敘述具體理由。其未敘述上訴理由者，應於上訴期間屆滿後20日
內向本院補提理由書（均須按他造當事人之人數附繕本）「切勿
逕送上級法院」。
                                    書記官  陳育萱
中    華    民    國   100    年    8     月    16    日
 附表：
┌──┬───┬─────┬──────┬──────────┬──────┬───────────────┐
│編號│被害人│犯罪時間  │犯罪地點    │犯罪手法            │財物        │主文                          │
├──┼───┼─────┼──────┼──────────┼──────┼───────────────┤
│01  │鍾正一│100 年4 月│桃園縣桃園市│以其所有扳手1 支竊取│重型機車    │許世明意圖為自己不法之所有，攜│
│    │      │28日11時0 │朝陽公園前  │車牌1面             │MM7-488 號車│帶兇器竊盜，累犯，處有期徒刑柒│
│    │      │分許      │            │                    │牌1 面【已領│月。扣案之扳手壹把沒收。      │
│    │      │          │            │                    │回】        │                              │
├──┼───┼─────┼──────┼──────────┼──────┼───────────────┤
│02  │陳慈綺│100 年5 月│桃園縣桃園市│將前揭竊得車牌懸掛其│新臺幣1700元│許世明意圖為自己不法之所有，攜│
│    │      │2 日4 時57│民生路269 號│所有車號K2P-113 號重│            │帶兇器，以強暴、脅迫至使不能抗│
│    │      │分許      │【民生檳榔攤│型機車以避人耳目，嗣│            │拒，而取他人之物，累犯，處有期│
│    │      │          │】          │再持其所有之軍刀1 支│            │徒刑柒年貳月。扣案之軍刀壹把沒│
│    │      │          │            │，向被害人表示要錢，│            │收。                          │
│    │      │          │            │致被害人無法抗拒而強│            │                              │
│    │      │          │            │盜財物              │            │                              │
├──┼───┼─────┼──────┼──────────┼──────┼───────────────┤
│03  │吳佩倫│100 年5 月│桃園縣龜山鄉│同上                │新臺幣600 元│許世明意圖為自己不法之所有，攜│
│    │      │4 日2 時18│明成街33 巷4│                    │、皮夾1 個、│帶兇器，以強暴、脅迫至使不能抗│
│    │      │分許      │號前        │                    │證件1 批    │拒，而取他人之物，累犯，處有期│
│    │      │          │            │                    │            │徒刑柒年貳月。扣案之軍刀壹把沒│
│    │      │          │            │                    │            │之。                          │
├──┼───┼─────┼──────┼──────────┼──────┼───────────────┤
│04  │王亮盈│100 年5 月│桃園縣桃園市│同上                │新臺幣800 元│許世明意圖為自己不法之所有，攜│
│    │      │6 日4 時33│建華三街7號 │                    │、NOKIA 手機│帶兇器，以強暴、脅迫至使不能抗│
│    │      │分許      │前          │                    │1 支、信用卡│拒，而取他人之物，累犯，處有期│
│    │      │          │            │                    │1 張、金融卡│徒刑柒年陸月。扣案之軍刀壹把沒│
│    │      │          │            │                    │2 張、皮包1 │收。                          │
│    │      │          │            │                    │個【手機、皮│                              │
│    │      │          │            │                    │包已領回】  │                              │
├──┼───┼─────┼──────┼──────────┼──────┼───────────────┤
│05  │莊思菡│100 年5 月│桃園縣桃園市│同上                │新臺幣1800元│許世明意圖為自己不法之所有，攜│
│    │      │8 日3 時10│正康三街136 │                    │            │帶兇器，以強暴、脅迫至使不能抗│
│    │      │分許      │巷6 號前    │                    │            │拒，而取他人之物，累犯，處有期│
│    │      │          │            │                    │            │徒刑伍年。扣案之軍刀壹把沒收。│
├──┼───┼─────┼──────┼──────────┼──────┼───────────────┤
│06  │陳穎  │100 年5 月│桃園縣桃園市│同上                │新臺幣3000元│許世明意圖為自己不法之所有，攜│
│    │      │10日5 時5 │桃鶯路388 之│                    │            │帶兇器，以強暴、脅迫至使不能抗│
│    │      │分許      │6 號【福樂檳│                    │            │拒，而取他人之物，累犯，處有期│
│    │      │          │榔攤】      │                    │            │徒刑柒年肆月。扣案之軍刀壹把沒│
│    │      │          │            │                    │            │收。                          │
└──┴───┴─────┴──────┴──────────┴──────┴───────────────┘
附錄本案論罪科刑法條：
中華民國刑法第321條
（加重竊盜罪）
犯竊盜罪而有下列情形之一者，處6 月以上、5 年以下有期徒刑
，得併科新臺幣10萬元以下罰金：
一、侵入住宅或有人居住之建築物、船艦或隱匿其內而犯之者。
二、毀越門扇、牆垣或其他安全設備而犯之者。
三、攜帶兇器而犯之者。
四、結夥三人以上而犯之者。
五、乘火災、水災或其他災害之際而犯之者。
六、在車站、埠頭、航空站或其他供水、陸、空公眾運輸之舟、
    車、航空機內而犯之者。
前項之未遂犯罰之。
中華民國刑法第328條
（普通強盜罪）
意圖為自己或第三人不法之所有，以強暴、脅迫、藥劑、催眠術
或他法，至使不能抗拒，而取他人之物或使其交付者，為強盜罪
，處5 年以上有期徒刑。
以前項方法得財產上不法之利益或使第三人得之者，亦同。
犯強盜罪因而致人於死者，處死刑、無期徒刑或10年以上有期徒
刑；致重傷者，處無期徒刑或7 年以上有期徒刑。
第1 項及第2 項之未遂犯罰之。
預備犯強盜罪者，處1 年以下有期徒刑、拘役或3 千元以下罰金
。
中華民國刑法第330條
（加重強盜罪）
犯強盜罪而有第321 條第1 項各款情形之一者，處7 年以上有期
徒刑。
前項之未遂犯罰之。